---
title: "Gráficos com ggplot2"
author: "Curso-R"
date: "5 de agosto de 2018"
output: html_document
---

# Pacotes

```{r}
library(tidyverse)
```

# Ler dados

```{r}
imdb <- read_rds("data/imdb.rds")
imdb <- mutate(imdb, lucro = receita - orcamento)
```

# Será que filmes com maior orçamento tendem a arrecadar mais?

Gráfico de dispersão: arrecadação vs orçamento

```{r}
ggplot(imdb) +
  geom_point(mapping = aes(x = orcamento, y = receita))
```

Vamos acrescentar a reta y = x para visualizar a quantidade de filmes que não se pagaram.

```{r}
imdb %>%
  ggplot() +
  geom_abline(intercept = 0, slope = 1) +
  geom_point(mapping = aes(x = orcamento, y = receita))
```

Também podemos usar a cor dos pontos para visualizar os filmes que não se pagaram.

```{r}
imdb %>%
  mutate(
    lucro = ifelse(lucro <= 0, "Não", "Sim")
  ) %>% 
  ggplot() +
  geom_point(mapping = aes(x = orcamento, y = receita, color = lucro))
  
```


Vamos arrumar os labels.

```{r}
imdb %>%
  mutate(
    lucro = ifelse(lucro <= 0, "Não", "Sim")
  ) %>% 
  ggplot() +
  geom_point(mapping = aes(x = orcamento, y = receita, color = lucro)) +
  labs(x = "Orçamento", y = "Arrecadação", color = "Houve lucro?") 
```

Vamos também mudar as labels nos eixos.

```{r}
imdb %>%
  mutate(
    lucro = ifelse(lucro <= 0, "Não", "Sim")
  ) %>% 
  ggplot() +
  geom_point(mapping = aes(x = orcamento, y = receita, color = lucro)) +
  labs(x = "Orçamento", y = "Arrecadação", color = "Houve lucro?") +
  scale_y_continuous(label = scales::dollar_format()) +
  scale_x_continuous(label = scales::dollar_format())
```

```{r}
imdb %>%
  mutate(
    lucro = ifelse(lucro <= 0, "Não", "Sim"),
    receita = receita/1000000,
    orcamento = orcamento/1000000
  ) %>% 
  ggplot() +
  geom_point(mapping = aes(x = orcamento, y = receita, color = lucro)) +
  labs(
    x = "Orçamento  (em milhôes de dólares)", 
    y = "Arrecadação (em milhôes de dólares)", 
    color = "Houve lucro?"
  ) +
  scale_y_continuous(label = scales::dollar_format()) +
  scale_x_continuous(label = scales::dollar_format())
```

# Exercício: será que filmes mais caros tendem a receber uma nota maior?

1. Crie um gráfico de dispersão da nota do imdb pelo orçamento.

```{r}
imdb %>%
  ggplot() +
  geom_point(aes(x = orcamento, y = nota_imdb))
```

2. Pinte todos os pontos do gráfico de azul.

```{r}
imdb %>%
  ggplot() +
  geom_point(aes(x = orcamento, y = nota_imdb), color = "blue")
```

3. Refaça o gráfico do item 1. apenas para filmes com classificação etária livre. Também refaça para os filmes com classificação etária "a partir de 13 anos".

```{r}
imdb %>%
  filter(classificacao == "Livre") %>% 
  ggplot() +
  geom_point(aes(x = orcamento, y = nota_imdb))

imdb %>%
  filter(classificacao == "A partir de 13 anos") %>% 
  ggplot() +
  geom_point(aes(x = orcamento, y = nota_imdb))
```

--------

Podemos usar `facets` para fazer um gráfico para cada nível de uma variável.

```{r}
imdb %>%
  filter(classificacao %in% c("Livre", "A partir de 13 anos")) %>%
  ggplot() +
  geom_point(aes(x = orcamento, y = nota_imdb)) +
  facet_wrap(~classificacao)
```


# Quais são os diretores que fizeram mais filmes e quantos filmes eles fizeram?

Podemos fazer um gráfico de barras.

```{r}
imdb %>%
  ggplot() +
  geom_bar(aes(x = diretor))
```

Vamos visualizar apenas os 10 diretores com mais filmes.

```{r}
imdb %>% 
  count(diretor) %>% 
  arrange(desc(n)) %>% 
  filter(!is.na(diretor)) %>% 
  top_n(10, n) %>%
  ggplot() +
  geom_bar(aes(x = diretor, y = n), stat = "identity")
```

Vamos arrumar os labels rotacionando os nomes.

```{r}
imdb %>% 
  count(diretor) %>% 
  arrange(desc(n)) %>% 
  filter(!is.na(diretor)) %>% 
  top_n(10, n) %>%
  ggplot() +
  geom_bar(aes(x = diretor, y = n), stat = "identity") +
  theme(axis.text.x = element_text(angle = 45, vjust = 0.5))
```

Também seria interessante ordenar as barras de forma crescente. Para isso, precisamos lidar com `fatores`.

Um fator é a representação de uma variavel categórica dentro do R. Ele será apresentado como um caracter, mas por trás ele é tratado como um inteiro.

O melhor pacote para tratar fatores é o `forcats`.

- `forcats`: `for` (para) + `cats` (categóricas)

- utilidade: funções para reordenar e renomear fatores de diversas formas

- é especialmente útil para visualização

- `fct_reorder`/ `fct_infreq`, `fct_collapse`, `fct_lump`

- são usados dentro de mutate()

```{r}
library(forcats)

imdb %>% 
  count(diretor) %>% 
  arrange(desc(n)) %>% 
  filter(!is.na(diretor)) %>% 
  top_n(10, n) %>%
  mutate(
    diretor = as.factor(diretor),
    diretor = fct_reorder(diretor, n)
  ) %>% 
  ggplot() +
  geom_bar(aes(x = diretor, y = n), stat = "identity") +
  theme(axis.text.x = element_text(angle = 45, vjust = 0.5))
```

Também podemos escolher outra cor para as barras.

```{r}
imdb %>% 
  count(diretor) %>% 
  arrange(desc(n)) %>% 
  filter(!is.na(diretor)) %>% 
  top_n(10, n) %>%
  mutate(
    diretor = as.factor(diretor),
    diretor = fct_reorder(diretor, n)
  ) %>% 
  ggplot() +
  geom_bar(aes(x = diretor, y = n), stat = "identity", fill = "darkblue") +
  theme(axis.text.x = element_text(angle = 45, vjust = 0.5))
```


# Boxplots

```{r}
imdb %>% 
  filter(!is.na(diretor)) %>%
  group_by(diretor) %>% 
  filter(n() >= 15) %>% 
  ggplot() +
  geom_boxplot(aes(x = diretor, y = lucro))
```

Ordenando pela mediana.

```{r}
imdb %>% 
  filter(!is.na(diretor)) %>%
  group_by(diretor) %>% 
  filter(n() >= 15) %>%
    filter(n() >= 15) %>%
  ungroup() %>% 
  mutate(
    diretor = as.factor(diretor),
    diretor = fct_reorder(diretor, lucro, .fun = mean, na.rm = TRUE)
  ) %>% 
  ggplot() +
  geom_boxplot(aes(x = diretor, y = lucro)) +
  theme(axis.text.x = element_text(angle = 45, vjust = 0.5))
```

Também poderíamos fazer um histograma para avaliar a distribuição.

```{r}
imdb %>% 
  filter(diretor == "Steven Spielberg") %>%
  ggplot() +
  geom_histogram(aes(x = lucro))
```

Deixando mais bonito.

```{r}
imdb %>% 
  filter(diretor == "Steven Spielberg") %>%
  ggplot() +
  geom_histogram(
    aes(x = lucro),
    fill = "lightblue", 
    color = "darkblue", 
    binwidth = 100000000
  )
```

# Exercício

1. Refaça o último gráfico utilizando a agora a variável `orçamento` como resposta.

```{r}
imdb %>% 
  filter(diretor == "Steven Spielberg") %>%
  ggplot() +
  geom_histogram(
    aes(x = orcamento),
    fill = "lightblue", 
    color = "darkblue", 
    binwidth = 50000000
  )
```


2.a Selecione um gênero e selecione os diretores com mais filmes dentro desse gênero.

```{r}
imdb %>% 
  filter(str_detect(generos, "Action")) %>% 
  count(diretor) %>% 
  filter(!is.na(diretor)) %>% 
  top_n(10) %>% 
  arrange(desc(n))
```


2.b Estude a distribuição da variável `lucro` para cada diretor.

```{r}
diretores_acao <- imdb %>% 
  filter(str_detect(generos, "Action")) %>% 
  count(diretor) %>% 
  filter(!is.na(diretor)) %>% 
  top_n(10)

diretores_acao %>%
  left_join(imdb, by = "diretor") %>%
  mutate(
    diretor = as.factor(diretor),
    diretor = forcats::fct_reorder(diretor, lucro, na.rm = TRUE)
  ) %>% 
  ggplot() +
  geom_boxplot(aes(x = diretor, y = lucro)) +
  theme(axis.text.x = element_text(angle = 45, vjust = 0.5))
```


# Qual o comportamento das notas dos filmes do Spielberg no IMDB ao longo do tempo?

Vamos fazer um gráfico de linhas das notas pelo ano.

```{r}
imdb %>% 
  filter(diretor == "Steven Spielberg") %>% 
  ggplot() +
  geom_line(aes(x = ano, y = nota_imdb))
```

Vamos agregar os dados para termos apenas uma medida por ano.

```{r}
imdb %>% 
  filter(diretor == "Steven Spielberg") %>%
  group_by(ano) %>% 
  mutate(nota_media = mean(nota_imdb, na.rm = TRUE)) %>% 
  ggplot() +
  geom_line(aes(x = ano, y = nota_media))
```

Podemos misturar dois `geom's`.

```{r}
imdb %>% 
  filter(diretor == "Steven Spielberg") %>%
  group_by(ano) %>% 
  mutate(nota_media = mean(nota_imdb, na.rm = TRUE)) %>% 
  ggplot() +
  geom_point(aes(x = ano, y = nota_media)) +
  geom_line(aes(x = ano, y = nota_media))
```

Neste caso, é útil reescreveremos o código da seguinte maneira.

```{r}
imdb %>% 
  filter(diretor == "Steven Spielberg") %>%
  group_by(ano) %>% 
  mutate(nota_media = mean(nota_imdb, na.rm = TRUE)) %>% 
  ggplot(aes(x = ano, y = nota_media)) +
  geom_point() +
  geom_line()
```


## Exercícios

Repita as análises acima, agora para os atores (vamos começar utilizando apenas a coluna `ator_1`:

1. Selecione os atores com mais filmes. Visualize quem são os atores e o número de filmes que eles fizeram. Você pode ou não fazer a análise dentro de um gênero.

```{r}
imdb %>% 
  filter(str_detect(generos, "Action")) %>% 
  count(ator_1) %>% 
  filter(!is.na(ator_1)) %>% 
  top_n(10) %>% 
  arrange(desc(n))
```


2. Estude a distribuição do orçamento e do lucro dos filmes desses atores.

```{r}
principais_atores <- imdb %>% 
  filter(str_detect(generos, "Action")) %>% 
  count(ator_1) %>% 
  filter(!is.na(ator_1)) %>% 
  top_n(10)

principais_atores %>%
  left_join(imdb, by = "ator_1") %>%
  mutate(
    ator_1 = as.factor(ator_1),
    ator_1 = forcats::fct_reorder(ator_1, lucro, na.rm = TRUE)
  ) %>% 
  ggplot() +
  geom_boxplot(aes(x = ator_1, y = lucro)) +
  theme(axis.text.x = element_text(angle = 45, vjust = 0.5))

principais_atores %>%
  left_join(imdb, by = "ator_1") %>%
  mutate(
    ator_1 = as.factor(ator_1),
    ator_1 = forcats::fct_reorder(ator_1, orcamento, na.rm = TRUE)
  ) %>% 
  ggplot() +
  geom_boxplot(aes(x = ator_1, y = orcamento)) +
  theme(axis.text.x = element_text(angle = 45, vjust = 0.5))
```


3. Selecione um dos atores e estude a nota de seus filmes no IMDB ao longo do tempo.

```{r}
imdb %>% 
  filter(ator_1 == "Harrison Ford") %>% 
  ggplot() +
  geom_point(aes(y = nota_imdb, x = ano)) +
  geom_smooth(aes(y = nota_imdb, x = ano), se = FALSE)
```


--------


E se quiséssemos utilizar as 3 colunas de atores?

```{r}
imdb %>% 
  gather(posicao, ator, ator_1:ator_3) %>% 
  View
```

## Exercícios

Repita a análise anterior, utilizando agora todas as colunas de atores, e veja se você mudaria de opinião sobre o ator a ser escolhido.

```{r}
principais_atores <- imdb %>%
  gather(posicao, ator, ator_1:ator_3) %>% 
  filter(str_detect(generos, "Action")) %>% 
  count(ator) %>% 
  filter(!is.na(ator)) %>% 
  top_n(10)

principais_atores %>%
  left_join(gather(imdb, posicao, ator, ator_1:ator_3), by = "ator") %>%
  mutate(
    ator = as.factor(ator),
    ator = forcats::fct_reorder(ator, lucro, na.rm = TRUE)
  ) %>% 
  ggplot() +
  geom_boxplot(aes(x = ator, y = lucro)) +
  theme(axis.text.x = element_text(angle = 45, vjust = 0.5))

principais_atores %>%
  left_join(gather(imdb, posicao, ator, ator_1:ator_3), by = "ator") %>%
  mutate(
    ator = as.factor(ator),
    ator = forcats::fct_reorder(ator, orcamento, na.rm = TRUE)
  ) %>% 
  ggplot() +
  geom_boxplot(aes(x = ator, y = orcamento)) +
  theme(axis.text.x = element_text(angle = 45, vjust = 0.5))

imdb %>% 
  gather(posicao, ator, ator_1:ator_3) %>%
  filter(ator == "Harrison Ford") %>% 
  ggplot() +
  geom_point(aes(y = nota_imdb, x = ano)) +
  geom_smooth(aes(y = nota_imdb, x = ano), se = FALSE)
```


# Misc de ggplot2

Temas.

```{r}
imdb %>%
  mutate(
    lucro = receita - orcamento,
    lucro = ifelse(lucro <= 0, "Não", "Sim")
  ) %>% 
  mutate(
    receita = receita/1000000,
    orcamento = orcamento/1000000
  ) %>% 
  ggplot() +
  geom_point(mapping = aes(x = orcamento, y = receita, color = lucro)) +
  labs(
    x = "Orçamento (em milhões de dólares)", 
    y = "Arrecadação (em milhões de dólares)", 
    color = "Houve lucro?"
  ) +
  scale_y_continuous(label = scales::dollar_format()) +
  scale_x_continuous(label = scales::dollar_format()) +
  theme_minimal()
```

Títulos

```{r}
imdb %>%
  mutate(
    lucro = receita - orcamento,
    lucro = ifelse(lucro <= 0, "Não", "Sim")
  ) %>% 
  mutate(
    receita = receita/1000000,
    orcamento = orcamento/1000000
  ) %>% 
  ggplot() +
  geom_point(mapping = aes(x = orcamento, y = receita, color = lucro)) +
  labs(
    x = "Orçamento", 
    y = "Arrecadação", 
    color = "Houve lucro?"
  ) +
  scale_y_continuous(label = scales::dollar_format()) +
  scale_x_continuous(label = scales::dollar_format()) +
  theme_minimal() +
  ggtitle("Arrecadação vs Orçamento (em milhões de dólares)") +
  theme(plot.title = element_text(hjust = 0.5))
```

Legendas

```{r}
imdb %>%
  mutate(
    lucro = receita - orcamento,
    lucro = ifelse(lucro <= 0, "Não", "Sim")
  ) %>% 
  mutate(
    receita = receita/1000000,
    orcamento = orcamento/1000000
  ) %>% 
  ggplot() +
  geom_point(mapping = aes(x = orcamento, y = receita, color = lucro)) +
  labs(
    x = "Orçamento", 
    y = "Arrecadação", 
    color = "Houve lucro?"
  ) +
  scale_y_continuous(label = scales::dollar_format()) +
  scale_x_continuous(label = scales::dollar_format()) +
  theme_minimal() +
  ggtitle("Arrecadação vs Orçamento (em milhões de dólares)") +
  theme(legend.position = "bottom")
```

gplot2 extensions: https://www.ggplot2-exts.org/

```{r}
library(ggridges)

imdb %>%
  filter(ano > 2005) %>% 
  mutate(ano = as.factor(ano)) %>% 
  ggplot(aes(y = ano, x = receita, fill = ano)) +
  geom_density_ridges(na.rm = TRUE)
```

Foco

```{r}
imdb %>%
  filter(ano > 2005) %>% 
  mutate(ano = as.factor(ano)) %>% 
  ggplot(aes(y = ano, x = receita, fill = ano)) +
  geom_density_ridges(na.rm = TRUE) +
  coord_cartesian(xlim = c(-30000000, 200000000))
```


## Outros pacotes interessantes para gráficos:

Plotly

```{r}
library(plotly)

p <- imdb %>% 
  filter(diretor == "Steven Spielberg") %>%
  ggplot(aes(x = ano, y = nota_imdb, text = titulo)) +
  geom_point() +
  geom_line(aes(group = 1))

ggplotly(p, tooltip = "text")
```

Patchwork

```{r}
library(patchwork)

p1 <- imdb %>% 
  filter(!is.na(diretor)) %>%
  mutate(lucro = receita - orcamento) %>% 
  group_by(diretor) %>% 
  filter(n() >= 15) %>%
    filter(n() >= 15) %>%
  ungroup() %>% 
  mutate(
    diretor = as.factor(diretor),
    diretor = fct_reorder(diretor, lucro, .fun = mean, na.rm = TRUE)
  ) %>% 
  ggplot() +
  geom_boxplot(aes(x = diretor, y = lucro)) +
  theme(axis.text.x = element_text(angle = 45, vjust = 0.5))

p2 <- imdb %>% 
  filter(diretor == "Steven Spielberg") %>% 
  mutate(lucro = receita - orcamento) %>% 
  ggplot() +
  geom_histogram(
    aes(x = lucro),
    fill = "lightblue", 
    color = "darkblue", 
    binwidth = 100000000
  )


p1 + p2
```

## Exercícios

1. Faça um gráfico para visualizar as 10 maiores bilheterias de 2016.

```{r}
imdb %>% 
  filter(ano == 2016) %>% 
  top_n(10, receita) %>%
  distinct(titulo, .keep_all = TRUE) %>% 
  mutate(
    titulo = as.factor(titulo),
    titulo = forcats::fct_reorder(titulo, receita)
  ) %>% 
  ggplot(aes(x = titulo, y = receita, fill = titulo)) +
  geom_bar(stat = "identity", color = "black") +
  theme(
    axis.text.x = element_blank(), 
    axis.ticks.x = element_blank()
  )
```


2. Quais os 10 filmes mais lucrativos de todos os tempos?

```{r}
imdb %>% 
  top_n(10, receita) %>%
  distinct(titulo, .keep_all = TRUE) %>% 
  mutate(
    titulo = as.factor(titulo),
    titulo = forcats::fct_reorder(titulo, lucro)
  ) %>% 
  ggplot(aes(x = titulo, y = lucro, fill = titulo)) +
  geom_bar(stat = "identity", color = "black") +
  theme(
    axis.text.x = element_blank(), 
    axis.ticks.x = element_blank()
  )
```

3. Construa algum outro gráfico que você ache interessante.

```{r}

```

