---
title: "IMDB"
output: 
  flexdashboard::flex_dashboard:
    orientation: rows
    theme: journal
editor_options: 
  chunk_output_type: console
---


```{r setup, include=FALSE}
library(flexdashboard)
library(tidyverse)
imdb <- read_rds("data/imdb.rds")
```

Visão geral
======================================================================

Row {data-height=110}
----------------------------------------------------------------------

### O problema

O estúdio de filmes FilmR precisa escolher um(a) diretor(a) e um(a) protagonista para o seu próximo filme. Para isso ele conduziu uma análise exploratória em uma base de dados com diversas informações de quase 4 mil filmes lançados nos Estados Unidos desde 1916. O objetivo da FilmR é identificar os diretores e atores que trariam o maior retorno financeiro para a produtora. O gênero do filme será definido com base no(a) diretor(a) e protagonista escolhidos. Também não seria ruim se o filme fosse um sucesso de crítica.

Row
-----------------------------------------------------------------------

### Filmes

```{r}
valueBox(nrow(imdb), icon = "fa-film")
```

### # Diretores

```{r}
valueBox(n_distinct(imdb$diretor), icon = "fa-video")
```

### # Atores

```{r}
atores <- c(imdb$ator_1, imdb$ator_2, imdb$ator_3)
valueBox(n_distinct(atores), icon = "fa-user")
```

Row
--------------------------------------------------------------

### Relação entre nota e lucro

```{r}
imdb <- imdb %>% mutate(lucro = receita - orcamento)

imdb %>%
  filter(!is.na(lucro), !is.na(nota_imdb)) %>%
  ggplot(aes(x = nota_imdb, y = lucro)) +
  geom_point(size = 0.5) +
  stat_smooth(se = FALSE, color = "darksalmon") +
  labs(x = "Nota IMDB", y = "Lucro") +
  scale_y_continuous(labels = scales::dollar_format(big.mark = "."))
```

> Parece que se a nota é inferiror a uns 7, ela não é muito relacionada ao lucro do filme.
Mas em geral filmes com notas bem altas lucram mais do que os outros.

### Relação entre o orçamento e lucro

```{r}
imdb %>%
  filter(!is.na(lucro), !is.na(orcamento)) %>%
  ggplot(aes(x = orcamento, y = lucro)) +
  geom_point(size = 0.5) +
  stat_smooth(method = "lm", se = FALSE, color = "darksalmon") +
  labs(x = "Orçamento", y = "Lucro") +
  scale_y_continuous(labels = scales::dollar_format(big.mark = ".")) +
  scale_x_continuous(labels = scales::dollar_format(big.mark = "."))
```

---

> Filmes com maior orçamento têm maior possibilidade de prejuizo. Essas duas variáveis não são fortemente correlacionadas.

Gêneros
==============================================================


Row
---------------------------------------------------------------

### Lucro por gênero

```{r}
imdb <- imdb %>%
  mutate(
    dv_acao = str_detect(generos, "Action"),
    dv_aventura = str_detect(generos, "Adventure"),
    dv_drama = str_detect(generos, "Drama"),
    dv_romance = str_detect(generos, "Romance"),
    dv_comedia = str_detect(generos, "Comedy"),
    dv_animacao = str_detect(generos, "Animation"),
    lucro = receita - orcamento
  )

imdb_genero <- imdb %>%
  gather(genero, valor, starts_with("dv")) %>%
  filter(valor) %>%
  mutate(
    genero = case_when(
      genero == "dv_acao" ~ "Ação",
      genero == "dv_aventura" ~ "Aventura",
      genero == "dv_drama" ~ "Drama",
      genero == "dv_romance" ~ "Romance",
      genero == "dv_comedia" ~ "Comédia",
      genero == "dv_animacao" ~ "Animação"
    )
  )

imdb_genero %>%
  mutate(
    genero = fct_reorder(as_factor(genero), lucro, na.rm = TRUE)
    ) %>%
  ggplot(aes(x = genero, y = lucro)) +
  geom_boxplot() +
  scale_y_continuous(label = scales::dollar_format()) +
  labs(x = "Gênero", y = "Lucro") +
  theme_minimal()
```

> O lucro mediano dos filmes parece ser bem parecido entre os principais gêneros. No entanto, parece que alguns gêneros tem bem mais filmes que estouraram.

### Filmes que estouraram

```{r}
calcula_valor_corte <- function(x) {
 quartis <- quantile(x, c(0.25,0.5,0.75), na.rm = TRUE)
 quartis[2] + 2*(quartis[3] - quartis[1])
}

valor_corte <- calcula_valor_corte(imdb$lucro)

imdb_genero %>%
  mutate(
    outlier = lucro > valor_corte
  ) %>%
  group_by(genero) %>%
  summarise(outlier = mean(outlier, na.rm = TRUE)) %>%
  mutate(genero = fct_reorder(genero, outlier)) %>%
  ggplot(aes(x = genero, y =outlier)) +
  geom_col(fill = "darksalmon") +
  scale_y_continuous(labels = scales::percent_format()) +
  theme_minimal() +
  labs(y = "Percentual de filmes que estouraram", x = "Gênero")
```

> Vemos que os filmes de animação tem a maior chance de "estourar" seguidos por aventura e ação.

Diretores {data-orientation=columns}
============================================

Column
-------------------------------------------

### Diretores com mais filmes

Sabemos que o estúdio quer contratar um(a) diretor(a) experiente, para ter menos riscos. Por isso vamos listar os diretores com maior número de filmes realizados.

```{r}
diretores_experientes <- imdb %>%
  filter(!is.na(diretor)) %>%
  group_by(Diretor = diretor) %>%
  summarise(`Quantidade de Filmes` = n()) %>%
  top_n(10) %>%
  arrange(desc(`Quantidade de Filmes`))

imdb_experientes <- diretores_experientes %>%
  left_join(imdb, by = c(Diretor = "diretor"))

imdb_experientes %>%
  group_by(Diretor) %>%
  summarise(
    `Quantidade de Filmes` = n(),
    `Nota média` = mean(nota_imdb, na.rm = TRUE),
    `Orçamento` = mean(orcamento, na.rm = TRUE),
    `Lucro` = mean(lucro, na.rm = TRUE)
  ) %>%
  arrange(desc(`Quantidade de Filmes`)) %>%
  mutate(
    `Nota média` = scales::format_format(decimal.mark=",")(round(`Nota média`, 1)),
    Orçamento = scales::dollar_format(big.mark = ".")(Orçamento),
    Lucro = scales::dollar_format(big.mark = ".")(Lucro)
  ) %>%
  knitr::kable()
```

Column {.tabset}
--------------------------------

### Notas no IMDB

```{r fig.height=7}
imdb_experientes %>%
  ggplot(aes(x = ano, y = nota_imdb)) +
  geom_point() +
  geom_line() +
  stat_smooth(method = "lm", se = FALSE, color = "darksalmon") +
  facet_wrap(~Diretor, ncol = 2) +
  labs(x = "Ano", y = "Nota IMDB")
```

### Lucro

```{r fig.height=7}
imdb_experientes %>%
  ggplot(aes(x = ano, y = lucro)) +
  geom_point() +
  geom_line() +
  stat_smooth(method = "lm", se = FALSE, color = "darksalmon") +
  facet_wrap(~Diretor, ncol = 2) +
  scale_y_continuous(label = scales::dollar_format(big.mark = ".")) +
  labs(x = "Ano", y = "Lucro")
```

Atores {data-orientation=columns}
============================================

Column
--------------------------------------------

### Principais atores

O estúdio prefere um ator com certa experiência, que pode ser medida pelo número de filmes. No entanto, não quer deixar a qualidade de lado - quer os atores de participaram com filmes que tiveram boas avaliações.

```{r}
imdb %>%
  select(ano, nota_imdb, lucro, starts_with("ator")) %>%
  gather(id_ator, ator, starts_with("ator")) %>%
  group_by(Ator = ator) %>%
  summarise(
    n = n(),
    `Nota IMDB` = mean(nota_imdb, na.rm = TRUE),
    `Ano Último Filme` = max(ano, na.rm = TRUE),
    `Lucro` = mean(lucro, na.rm = TRUE)
  ) %>%
  filter(n >= 10) %>%
  filter(row_number(desc(`Nota IMDB`)) <= 15) %>%
  arrange(desc(`Nota IMDB`)) %>%
  mutate(
    `Nota IMDB` = scales::format_format(decimal.mark=",")(round(`Nota IMDB`, 1)),
    Lucro = scales::dollar_format(big.mark = ".")(Lucro)
  ) %>%
  rename(`Qtd Filmes` = n) %>%
  knitr::kable()
```

# Column
--------------------------------------

### Relação Atores e Diretores

Sabemos que em geral os diretores possuem preferência por alguns atores. Por isso,
listamos para cada diretor que consideramos anteriormente, o ator que mais trabalhou em conjunto.

```{r}
imdb_experientes %>%
  gather(id_ator, ator, starts_with("ator")) %>%
  group_by(Diretor, ator) %>%
  summarise(n = n()) %>%
  group_by(Diretor) %>%
  filter(row_number(desc(n)) == 1) %>%
  knitr::kable()
```



